臺灣臺中地方法院民事判決　96年度訴字第2280號
原　　　告　永豐商業銀行股份有限公司
法定代理人　丁○○
訴訟代理人　乙○○
被　　　告　丙○○
　　　　　　甲○○
上列當事人間請求清償借款事件，本院於中華民國96年9月27日
言詞辯論終結，判決如下：
    主      文
被告丙○○應給付原告新台幣伍拾柒萬伍仟貳佰貳拾伍元，及自
民國九十六年五月二十一日起至清償日止，按年息百分之三．七
五計算之利息，暨自民國九十六年六月二十二日起至清償日止，
逾期在六個月以內者，按上開利率百分之十，逾期在六個月以上
者，其超過六個月部分，按上開利率百分之二十計算之違約金，
如就其財產強制執行無效果時，由被告甲○○清償。
被告應連帶給付原告新台幣貳拾柒萬柒仟陸佰貳拾貳元，及自民
國九十六年五月二十一日起至清償日止，按年息百分之十．一五
計算之利息，暨自民國九十六年六月二十二日起至清償日止，其
逾期在六個月以內者，按上開利率百分之十，超過六個月者，就
超過部分，按上開利率百分之二十計算之違約金。
訴訟費用由被告連帶負擔拾分之肆，餘由被告負擔。
    事實及理由
一、按訴狀送達後，原告不得將原訴變更或追加他訴。但有下列
    各款情形之一者，不在此限：三、擴張或減縮應受判決事項
    之聲明者，民事訴訟法第255條第1項第3款定有明文。本件
    原告起訴就其聲明原聲明為「(一)被告丙○○應給付原告新台
    幣（下同）575,225元及自民國96年5月20日起至清償日止，
    按年息3.75%計算之利息，並自96年6月21日起至清償日止，
    逾期在6個月以內者，按上開利率10 %，逾期在6個月以上者
    ，其超過6個月部分，按上開利率20%計算之違約金，如就其
    財產強制執行無效果時，由被告甲○○清償；(二)被告應連帶
    給付原告277,622元及自96年5月20日起至清償日止，按年息
    10.15%計算之利息，並自96年6月21日起至清償日止，逾期
    在6 個月以內者，按上開利率10%，逾期在6個月以上者，其
    超過6個月部分，按上開利率20%計算之違約金」，嗣於96年
    9月27日言詞辯論期日，減縮訴之聲明為「(一)被告丙○○應
    給付原告575,225元及自96年5月21日起至清償日止，按年息
    3.75%計算之利息，並自96年6月22日起至清償日止，逾期在
    6個月以內者，按上開利率10 %，逾期在6個月以上者，其超
    過6個月部分，按上開利率20%計算之違約金，如就其財產強
    制執行無效果時，由被告甲○○清償；(二)被告應連帶給付原
    告277,622元及自96年5月21日起至清償日止，按年息10.15%
    計算之利息，並自96年6月22日起至清償日止，逾期在6個月
    以內者，按上開利率10%，逾期在6個月以上者，其超過6個
    月部分，按上開利率20%計算之違約金」，核為減縮應受判
    決事項之聲明，合於上開民事訴訟法第255條第1項第3款之
    規定，應予准許，合先敘明。
二、原告主張：
(一)被告丙○○於95年3月30日，邀同被告甲○○為保證人，向
    原告借款新台幣（下同）600,000元，約定利息按原告公告
    之定儲利率指數加碼年息1.5％機動計算，並約定如有未依
    期攤還本息者，即喪失期限利益，全部借款債務視為到期，
    除仍按前開利率計算遲延利息外，且逾期在6個月以內者，
    應另按前開利率10%，超過6個月以上部分，應另照前開利率
    20%加計違約金。詎被告借得上述款項後，自96年5月21 日
    起，即未再依約清償，尚積欠如原告聲明所示之本金、利息
    及違約金，爰依消費借貸及保證之法律關係，請求被告負清
    償責任等語。並聲明：被告丙○○應給付原告575,225元及
    自96年5月21日起至清償日止，按年息3.75%計算之利息，並
    自96年6月22日起至清償日止，逾期在6個月以內者，按上開
    利率10 %，逾期在6個月以上者，其超過6個月部分，按上開
    利率20%計算之違約金，如就其財產強制執行無效果時，由
    被告甲○○清償。
(二)被告丙○○於95年3月30日，邀同被告甲○○為連帶保證人
    ，向原告借款300,000元，約定利息按原告公告之定儲利率
    指數加碼年息7.9％機動計算，並約定如有未依期攤還本息
    者，即喪失期限利益，全部借款債務視為到期，除仍按前開
    利率計算遲延利息外，且逾期在6個月以內者，應另按前開
    利率10%，超過6個月以上部分，應另照前開利率20%加計違
    約金。詎被告借得上述款項後，自96年5月21日起，即未再
    依約清償，尚積欠如原告聲明所示之本金、利息及違約金，
    爰依消費借貸及連帶保證之法律關係，請求被告負清償責任
    等語。並聲明：被告應連帶給付原告277,622元及自96年5月
    21日起至清償日止，按年息10.15%計算之利息，並自96年6
    月22日起至清償日止，逾期在6個月以內者，按上開利率10%
    ，逾期在6個月以上者，其超過6個月部分，按上開利率20%
    計算之違約金。
三、被告部分
(一)被告丙○○未於言詞辯期日到場，據其於言詞辯論期日前提
    出書狀之聲明及陳述略以：本金與利息已有繳交，且被告未
    逾期6個月以上，並聲明：(一)原告之訴駁回；(二)如受不利判
    決，願供擔保，聲請宣告免假執行。
(二)被告甲○○則以：其係因為拿了代價，才任本件保證人，其
    現在經濟很困難，無法清償等語置辯，並聲明：駁回原告之
    訴。
四、得心證之理由：
(一)按當事人不能於言詞辯論期日到場者，如無可認為有不能委
    任訴訟代理人到場之情形，即非民事訴訟法第386條第2款所
    謂因不可避之事故而不到場，最高法院著有28年上字第1574
    號判例意旨足資參照。雖被告丙○○具狀陳明「因工作關係
    無法前來」為由請假，但因上開事由，尚無可認為有被告不
    能委任訴訟代理人到場之情形，即非民事訴訟法第386條第2
    款所規定之正當理由不到場。是本件被告丙○○未於言詞辯
    論期日到場，核無民事訴訟法第386條各款所列情形，爰依
    原告之聲請，由其一造辯論而為判決，合先敘明。
(二)原告主張之上開事實，業據原告提出借據、客戶歷史檔明細
    查詢一覽表、截至當日應繳金額查詢為證。雖被告丙○○以
    前詞置辯，並據其提出銀行存摺明細為證。惟該存摺明細內
    於96年5月21日扣款之放款本息，乃繳納包括自96年4月21日
    起至同年5月20日止之利息，業據原告陳明在卷，原告並未
    逾越範圍而請求。次按當事人主張有利於己之事實者，就其
    事實有舉證之責任，民事訴訟法第277條前段定有明文。再
    按請求履行債務之訴，原告就其所主張債權發生原因之事實
    ，固有舉證之責任，若被告自認此項事實而主張該債權已因
    清償而消滅，則清償之事實，應由被告負舉證之責任，此觀
    民事訴訟法第277條之規定自明，最高法院亦著有28年上字
    第1920號判例意旨足資參照。被告丙○○就其另已清償之抗
    辯，既未舉證以實其說，依上說明，自亦難認為真實。又兩
    造於系爭借據約定書第五條(一)１亦約定：「立約人（即被告
    ）對貴行（即原告）所負之一切債務，如有左列情況之一時
    ，無須由貴行事先通知或催告，貴行得隨時減少對立約人之
    授信額度，或縮短借款期限，或視為全部到期：１、任何一
    宗債務不依約清償或攤還本金時。」亦有前開借據可憑，是
    被告只要有任何一宗債務未依約清償本息，縱僅有一期，亦
    業已喪失期限利益，全部債務視為到期，不以逾期6個月為
    必要。被告丙○○上開抗辯，亦無理由。被告甲○○雖以前
    詞置辯。惟按借用人應於約定期限內，返還與借用物種類、
    品質、數量相同之物；又稱保證者，謂當事人約定，一方於
    他方之債務人不履行債務時，由其代負履行責任之契約；保
    證人於債權人未就主債務人之財產強制執行而無效果前，對
    於債權人得拒絕清償，民法第478條前段、第739條、第745
    條分別亦有明文；又按數人負同一債務，明示對於債權人各
    負全部給付之責任者，為連帶債務；連帶債務之債權人，得
    對於債務人中之一人或數人或其全體，同時或先後請求全部
    或一部之給付，民法第272條第1項及第273條第1項分別亦有
    明文。另按當事人互相表示意思一致者，無論其為明示或默
    示，契約即為成立，民法第153亦有明文。被告甲○○既分
    別任本件之保證人及連帶保證人而簽立系爭借據契約，則不
    論其簽立原因為何，自應受既已成立系爭保證及連帶保證契
    約之拘束。又有無資力償還，乃係執行問題，不得據為不負
    履行義務之抗辯，最高法院亦著有19年上字第1733號判例意
    旨足資參照。兩造既成立系爭借貸、保證及連帶保證契約，
    自均應受該契約之拘束，為債權人之原告即得請求被告給付
    。被告甲○○上開抗辯，亦無理由。從而，原告本於消費借
    貸及保證、消費借貸及連帶保證之法律關係，請求(一)被告丙
    ○○應給付原告575,225元及自96年5月21日起至清償日止，
    按年息3.75%計算之利息，並自96年6月22日起至清償日止，
    逾期在6個月以內者，按上開利率10 %，逾期在6個月以上者
    ，其超過6個月部分，按上開利率20%計算之違約金，如就其
    財產強制執行無效果時，由被告甲○○清償；(二)被告應連帶
    給付原告277,622元及自96年5月21日起至清償日止，按年息
    10.15%計算之利息，並自96年6月22日起至清償日止，逾期
    在6個月以內者，按上開利率10%，逾期在6個月以上者，其
    超過6個月部分，按上開利率20%計算之違約金，為有理由，
    應予准許。原告既未聲明願供擔保聲請宣告假執行，被告自
    無宣告免假執行之必要。被告丙○○併聲明願供擔保，聲請
    宣告免假執行，核即無宣告之必要，附予敘明。
五、訴訟費用負擔之依據：民事訴訟法第78條、第85條第1項前
    段、第2項。
中　　華　　民　　國　　96　　年　　10　　月　　16　　日
                 　民事第二庭    法  官  陳秋月
正本係照原本作成。
如對本判決上訴，須於判決送達後20日內向本院提出上訴狀。
中　　華　　民　　國　　96　　年　　10　　月　　16　　日
                                 書記官  張皇清
